【裁判字號】    99,上易,525
【裁判日期】    990720
【裁判案由】    傷害
【裁判全文】
臺灣高等法院高雄分院刑事判決         99年度上易字第525號
上  訴  人  臺灣高雄地方法院檢察署檢察官
被      告  甲○○
上列上訴人因被告傷害案件，不服臺灣高雄地方法院99年度易字
第373 號中華民國99年3 月29日第一審判決（起訴案號：臺灣高
雄地方法院檢察署98年度偵字第25176 號），提起上訴，本院判
決如下：
    主  文
上訴駁回。
    理  由
一、公訴意旨略以：被告甲○○於民國98年7 月9 日下午2 時許
    ，在高雄市○鎮區○○街31巷20號（即告訴人乙○○住處）
    前，因乙○○關其住處鐵門聲音太大聲之細故與乙○○發生
    爭執，被告竟基於傷害人身體之犯意，出手毆打乙○○，致
    乙○○受有右前臂外傷之傷害，因認被告涉犯刑法第277 條
    第1 項傷害罪嫌。
二、按犯罪事實，應依證據認定之，無證據不得認定犯罪事實；
    又不能證明被告犯罪者，應諭知無罪之判決；刑事訴訟法第
    154 條第2 項、第301 條第1 項各有明文。次按認定不利於
    被告之證據須依積極證據，苟積極證據不足為不利於被告事
    實之認定，即應為有利被告之認定，更不必有何有利之證據
    ；又犯罪事實之認定，應憑證據，如無相當之證據，或證據
    不足以證明，自不得以推測或擬制之方法，以為裁判之基礎
    （最高法院30年上字第816 號判例、40年台上字第86號判例
    要旨可參）。再按告訴人之指訴，係以使被告受刑事訴追為
    目的，是以告訴人之指訴為證據方法，除其指訴須無瑕疵，
    且應有察與事實相符之佐證，始得資為判決之基礎（最高法
    院52年台上字第1300號、61年台上字第3099號判例要旨可參
    ）；而所謂無瑕疵，係指被害人所為不利被告之陳述，與社
    會上之一般生活經驗或卷附其他客觀事證並無矛盾而言，至
    所謂就其他方面調查認與事實相符，非僅以所援用之旁證足
    以證明被害結果為已足，尤須綜合一切積極佐證，除認定被
    告確為加害人之外，在推理上無從另為其他合理原因之假設
    而言（最高法院92年度台上字第5580號判決要旨足佐）。再
    依刑事訴訟法第161 條第1 項規定：檢察官就被告犯罪事實
    ，應負舉證責任，並指出證明之方法。因此，檢察官對於起
    訴之犯罪事實，應負提出證據及說服之實質舉證責任。倘其
    所提出之證據，不足為被告有罪之積極證明，或其指出證明
    之方法，無從說服法院以形成被告有罪之心證，基於無罪推
    定之原則，自應為被告無罪判決之諭知（參最高法院40年台
    上字第86號、61年台上字第3099號、76年台上字第4986號、
    92年台上字第128 號判例意旨）。
三、證據能力：
    後述關於證人於審判外之陳述及卷附書證而屬於傳聞證據等
    部分，檢察官於本院及被告於原審就上開證據調查時，均知
    係屬傳聞證據，而就此證據能力均表示無意見，即同意作為
    證據，且本院認為以之作為本案認定之證據，均與待證事實
    具有關聯性，且無證據證明此等證詞有何非出於任意性，或
    書證有何遭變造或偽造情事，作為本案之證據亦屬適當，依
    刑事訴訟法第159 條之5 第1 項規定，自得為證據。
四、公訴意旨認被告甲○○涉犯上開傷害罪嫌，係以被告於警、
    偵之供述，告訴人乙○○於警、偵之陳述，告訴人就醫之診
    斷證明書，及法務部調查局鑑識科學處南部地區測謊組函文
    等件為據。然被告甲○○於原審雖坦承於上開時間、地點，
    因告訴人關鐵門太大聲，曾自所居住之2 樓下樓前往樓下告
    訴人住處，想請告訴人關鐵門時小聲一點，因告訴人正好要
    出門，而在告訴人住處前巷道巧遇告訴人，並有言語上之溝
    通，然否認有何上開被訴傷害犯行，其於原審辯稱：伊當時
    未與告訴人有何肢體衝突，告訴人所受上述之傷與伊無關等
    語。
五、經查：
(一)、告訴人乙○○除於警、偵指稱被告甲○○對其有如上開公訴
    意旨所述之傷害行為等語，雖其於原審審理時證稱：伊位於
    高雄市○鎮區○○街31巷20號住處之廚房有1 扇鐵門，開關
    時如不小心會發生較大響聲，於98年7 月9 日下午2 時許，
    伊關閉上開鐵門後，被告就到伊家敲門，門一打開，被告即
    揮右拳毆打伊，第1 拳捶打在伊左胸部，第2 、3 拳又揮過
    來時，伊以右手護胸，因而受有系爭傷害，被告手中握有類
    似開罐器之金屬類物品，所以有割傷皮肉，伊原先不想追究
    ，但兒子女友說不提出告訴以後可能還有類似情形，因而於
    98年7 月13日至高雄市立民生醫院驗傷就診等語（見原審卷
    第12-16 頁），惟告訴人前於警詢時並未言明被告究竟對其
    毆打幾拳（見警卷第4-5 頁），至偵查中則稱「他一拳就打
    過來，我手也被他拿的東西弄到脫皮」等語（見偵卷第5 頁
    ），又關於被告當時手中所持何物一節，告訴人前於警詢時
    係陳「我不清楚被告持何物毆傷我，只看到他手中握著類似
    金屬物品」（見警卷第4-5 頁），至偵查中僅稱「我手也被
    他拿的東西弄到脫皮」等語（見偵卷第5 頁），是告訴人指
    訴被告究竟對其毆打幾拳，及被告當時手中所持何物等情，
    前後陳述並不一致，則告訴人所為不利於被告之上開陳述，
    難謂無瑕疵可指。此外，告訴人於原審指稱被告揮右拳打在
    其左胸部，雖被告亦供稱其慣用右手（見原審卷第20頁），
    然依一般經驗法則，告訴人應依本能抬舉離受攻擊部位較近
    之左手守護身體，又縱其係出右手格擋，通常係以小指外側
    向上臂延伸之右下臂部位對外格擋，而大拇指、食指位置向
    上臂延伸之右下臂部位，在格擋防禦過程則位於右臂內側，
    較不易因他人之揮拳攻擊而受傷，但觀諸告訴人所受之傷係
    位於由大拇指、食指位置向上臂延伸之右下臂靠近手腕處，
    並非小指外側向上臂延伸之右下臂部位（見偵卷第8 頁相片
    ），則告訴人所證上開被告如何出拳傷害等情，尚難片面逕
    予採為對被告不利之認定。
(二)、被告甲○○於警、偵所供其於上開時間、地點，因告訴人乙
    ○○關鐵門聲音太大，下樓請告訴人關門小聲一點，但未與
    告訴人發生爭吵或肢體衝突等語，僅可證明被告及告訴人於
    上開時間、地點有所接觸，無從憑以認定被告即有傷害告訴
    人犯行。又告訴人於98年7 月13日就醫診斷其受有上述傷害
    ，雖有高雄市立民生醫院診斷證明書可稽（見警卷第8 頁）
    ，且上述傷害包含1 ×1 公分擦傷2 處，傷口為就診前近日
    之傷害，有可能為98年7 月7 日或98年7 月9 日之傷害，但
    無法判斷造成傷害之確切時間，亦有高雄市立民生醫院99年
    2 月11 日 高市民醫病字第0990000987號函附卷可按（見原
    審法院審易卷第17頁），但依上開診斷證明書、高雄市立民
    生醫院函及受傷相片，亦僅在於證明告訴人於98年7 月13日
    就診前有上述傷勢之事實，無法證明被告即在上開時、地對
    告訴人施暴，而使其受有上述傷害。
(三)、本件偵查中檢察官曾徵詢被告甲○○、告訴人乙○○，對犯
    罪事實相關事項接受測謊之意願，其2 人均表示願意接受測
    謊，此有偵查筆錄可稽（見偵卷第6 頁），嗣經檢察官聯繫
    及通知後，被告未依指定時間前往接受測謊，而告訴人曾前
    往接受測謊，但因年事已高，不宜測謊，有法務部調查局鑑
    識科學處南部地區測謊組98年12月24日調科（南）字第09
    800640350 號函附卷可按（見偵卷第12頁），且被告亦自承
    不願請假去測謊（見原審卷第22頁），則被告拒絕接受相關
    案情測謊之事實，雖可認定。然測謊檢查之受測者可能因人
    格特性或對於測謊質問之問題無法真正瞭解，致出現不應有
    之情緒波動反應，此時若過於相信測謊結果，反而有害於正
    當之事實認定，又測謊檢查之時間過遲，攸關受測者情緒得
    否平復，與鑑定之精確性亦有影響（最高法院92年台上字第
    2282號判決意旨可參），從而測謊結果在具體案件犯罪事實
    之認定上，所得發揮之證據價值有限。是被告雖拒絕接受測
    謊，但不得僅因其拒絕接受測謊，遽而逕認其有掩飾犯行之
    情，亦不得因之而為被告不利之認定。
六、綜上所述，公訴人起訴所據之上開事證，僅能證明被告甲○
    ○與告訴人乙○○於上開時、地有所接觸，且告訴人於98年
    7 月13日就診前受有上述傷害，均無法採為認定被告即有被
    訴傷害犯罪之證據。此外，復查無其他積極證據足資證明被
    告有何被訴傷害犯行，則被告被訴傷害罪，自屬不能證明。
    原審因而以不能證明被告犯有被訴傷害罪，而為被告無罪之
    諭知，核無違誤。公訴人仍執起訴所據及循告訴人之請求提
    起上訴，指摘原判決不當，為無理由，上訴應予駁回。
七、被告甲○○經合法傳喚，無正當理由，於本院審理期日不到
    庭（見本院卷第26、29頁之送達證書、刑事報到單），依據
    刑事訴訟法第371 條規定，不待其陳述，逕行判決。
據上論斷，應依刑事訴訟法第371 條、第368 條，判決如主文。
本案經檢察官許美女到庭執行職務。
中    華    民    國    99    年    7     月    20    日
                  刑事第三庭    審判長法  官  莊崑山
                                      法  官  莊松泉
                                      法  官  張意聰
以上正本證明與原本無異。
本件判決不得上訴。
中    華    民    國    99    年    7     月    20    日
                                      書記官  陳金卿

司法院資訊處製作；財團法人民間司法改革基金會備份。
